台灣高等法院刑事判決　　　　　96年度重上更 (三)字第63 號
上　訴　人
即　被　告　甲○○
選任辯護人　曹肇揆律師
上列上訴人因違反毒品危害防制條例案件，不服台灣新竹地方法
院八十九年度訴字第三六四號，中華民國九十年九月十八日第一
審判決（起訴案號：台灣新竹地方法院檢察署八十八年度偵字第
六八三七號）提起上訴，本院判決後經最高法院第三次發回更審
，本院更為判決如下：
    主  文
原判決撤銷。
甲○○連續販賣第二級毒品，累犯，處有期徒刑柒年陸月。扣案
之甲基安非他命（淨重貳拾柒點捌貳公克，純度百分之玖拾陸點
貳肆，純質淨重貳拾陸點柒柒公克）沒收銷燬；包裝袋貳只（重
壹點壹柒公克）沒收；販賣所得新臺幣捌仟元沒收，如全部或一
部不能沒收時，以其財產抵償之。
    事  實
一、甲○○綽號「黑人」，其曾因違反麻醉藥品管理條例案件，
    經台灣新竹地方法院於民國八十五年一月四日判處有期徒刑
    八月，於同年十二月三十一日執行完畢；又因違反麻醉藥品
    管理條例案件，經同法院於八十五年六月五日判處有期徒刑
    六月，於同年十一月二十日易科罰金執行完畢，仍不知悛悔
    。其明知甲基安非他命為毒品危害防制條例所定之第二級毒
    品，不得非法販賣、持有，竟仍意圖營利，基於販賣第二級
    毒品甲基安非他命之概括犯意：(一)於八十八年二、三月間，
    以二公克新台幣（下同，但理由欄貳之三除外）五千元之價
    格向不詳姓名之成年人販入甲基安非他命後，再以一小包（
    零點三公克）一千元之價格，於八十八年三月一日以前（
    起訴書誤載為八十八年三月間起至同年六月間止，應予更正
    ），在新竹市關東市場、關東國小，先後三次，每次售予丙○○二小包（三次共計出售六小包，得款六千元）。八十
    八年五月二十五日前一星期某日，在甲○○位於新竹市○○
    路○段九十五號之住處前，及八十八年五月二十五日零時二
    十五分許在上開路段五二五巷鎮安宮前，各以一千元之價格
    出售甲基安非他命一小包予乙○○（二次共計出售二小包，
    得款二千元）。(二)於八十八年九月十二日上午七時許，在新
    竹市○○路○段五一七號之烤乳豬店，以四萬元之價格，向
    綽號「小惠」之成年女子販入甲基安非他命二包（淨重二十
    七點八二公克，純度百分之九十六點二四，純質淨重二十六
    點七七公克；包裝袋二只重一點一七公克），惟尚未付款，
    即經警於同日上午十時三十分許，在該烤乳豬店內查獲，並
    當場扣得該二包甲基安非他命。
二、案經新竹市警察局第二分局報請台灣新竹地方法院檢察署檢
    察官偵查起訴。
    理  由
壹、程序部分：
　　關於證人丙○○、乙○○於警詢時之供述，上訴人即被告甲○○之選任辯護人雖質疑該項供述為審判外之陳述，應不具
    證據能力。然查：九十二年一月十四日修正通過之刑事訴訟
    法施行前，已繫屬於各級法院之案件，其以後之訴訟程序，
　　應依修正刑事訴訟法終結之。但修正刑事訴訟法施行前已依
    法定程序進行之訴訟程序，其效力不受影響，刑事訴訟法施
    行法第七條之三定有明文。所謂已依法定程序進行之訴訟程
    序，其「效力不受影響」，依其立法意旨係指為避免程序之
    勞費，本諸舊程序用舊法，新程序始用新法之一般法則，各
    級法院於修正之刑事訴訟法施行前，已依法踐行之訴訟程序
    （包含相關證據法則之適用），其效力不受影響。故而，對
    於提起上訴之案件，於修正刑事訴訟法施行前，原審法院就
    可得為證據之證據，已依法定程序調查者，其效力亦不受影
    響而言。又司法院釋字第五八二號解釋理由雖謂：「為確保
    被告對證人之詰問權，證人（含共同被告及其他具證人適格
    之人）於審判中，應依人證之法定程序，到場具結陳述，並
    接受被告之詰問，其陳述始得作為認定被告犯罪事實之判斷
    依據。」「被告以外之人（含證人、共同被告等）於審判外
    之陳述，依法律特別規定得作為證據者（刑事訴訟法第一百
    五十九條第一項參照），除客觀上不能受詰問者外，於審判
    中，仍應依法踐行詰問程序。」然因其解釋之效力及適用範
    圍等，產生疑義，嗣經司法院釋字第五九二號解釋謂：「本
    院釋字第五八二號解釋公布（九十三年七月二十三日）前，
　　已繫屬於各級法院之刑事案件，該號解釋之適用，應以個案
    事實認定涉及以共同被告之陳述，作為其他共同被告論罪之
    證據者為限。」「現行刑事訴訟法施行法第七條之三但書相
    關部分，非本院釋字第五八二號解釋之對象。」基上解釋，
    凡於九十三年七月二十三日前已繫屬於各級法院之刑事案件
    ，而其審理跨越新舊刑事訴訟法領域者，該第五八二號解釋
    之適用範圍，僅以個案事實係以具證人適格之共同被告之陳
    述，作為論罪之證據者為限，而不及於其他具證人適格之人
    之供述部分。關於其他具證人適格之人所為陳述，如事實審
    法院於刑事訴訟法施行（即九十二年九月一日）前，已依法
    定程序調查者，其效力如何，自應適用刑事訴訟法施行法第
    七條之三但書之規定，以為判斷之準據。本件係於八十九年
    六月二十日起訴繫屬於原審法院，證人丙○○、乙○○於警
    詢時之供述，已由原審法院依修正前刑事訴訟法第一百六十
    五條規定踐行證據調查程序（見原審卷第一八六頁），其已
    具證據能力之效力並不受影響，合先敘明。
貳、實體部分：
一、訊據被告固坦承扣案之二包甲基安非他命為其以四萬元之代
    價購自綽號「小惠」之人等情無誤，然矢口否認有何販賣犯
    行，辯稱：其本身有施用甲基安非他命，為圖便宜，乃一次
    購入大量甲基安非他命，並非為出售他人圖利；另丙○○、
    乙○○均係受警員張秋量之唆使，蓄意誣指曾向其購買甲基
    安非他命云云。
二、經查：
  (一)被告於八十八年三月一日丙○○另經員警查獲彼竊盜案之前
    ，在新竹市關東市場、關東國小等處，先後三次，每次以一
    小包一千元之價格，各出售二小包甲基安非他命予丙○○施
    用；又於八十八年五月二十五日乙○○因施用甲基安非他命
    被查獲前，先後在該日前一星期某日及該日，在被告住處及
    鎮安宮前，各一千元之價格出售甲基安非他命一小包零點三
    公克予乙○○等情，已分據證人丙○○、乙○○於警詢時供
    述明確（見偵查卷第六頁背面至第七頁、第四六頁背面至第
    四七頁）。而丙○○確於八十八年三月一日因竊盜案經台灣
    桃園地方法院於同年月三日准予羈押於台灣桃園看守所；乙○○於八十八年五月二十五日因施用毒品經令入台灣新竹看
    守所附設觀察勒戒處所施以觀察勒戒等情，並有丙○○之前
    案紀錄表在卷（見本院更二字卷第一三頁背面）及彼二人出
    入監簡列表在卷足稽，顯見彼二人於警詢時之供述，洵屬有
    據。又被告於偵查時自承其購入甲基安非他命係以五千元買
    二公克等情（見偵查卷第三八頁），則其以一小包零點三公
    克之份量售予丙○○、乙○○，衡其進價僅須七百五十元，
    乃竟以一千元之價格出售，顯然每出售一小包可賺得差價二
    百五十元，其係基於營利之意圖而出售，已至為明確。
  (二)至於證人丙○○、乙○○嗣於偵查及歷次審理時，雖屢次更
    異說詞，至本院本次審理時，於被告之選任辯護人為主詰問
    時，甚或改稱並未向被告購買甲基安非他命，係警員張秋量
    要求彼二人指證向被告購買云云。然查：證人張秋量於原
    審已結證稱：是丙○○、乙○○指認，渠才知被告有販賣甲
    基安非他命而循線查獲等情（見原審卷第五二頁）。證人
    丙○○、乙○○於警詢時，均已表明：「我希望不要和甲○○共同出庭指認，另外傳訊，因我怕他事後報復」（見偵查
    卷第七、四十七頁）；丙○○在偵查中，仍堅稱彼確有向被
    告購買甲基安非他命，並稱「我去檢舉，他才被查獲」等語
    （見偵查卷第四一頁）。又彼二人在審理中，祇要被告未在
    場，即分別指陳係向被告購買甲基安非他命（見原審卷第一
    一一、一三三頁、本院上訴字卷第一五一頁），丙○○並因
    其間曾翻供之事，供明：「在開庭前，被告連續好幾天來找
    我，要我們翻供說沒有跟他買。後來開庭當天，被告和他的
    朋友來載我，後再去載乙○○。在車上的時候，被告跟我們
    說不要供出他來。開庭的時候，他的朋友有在法庭聽，開完
    庭後，被告的朋友有跟被告說我們有照他的話講。後來就載
    我們回去。」「我現在講的都是事實。當時是因為被告來找
    我，帶著恐嚇的意思，所以才會翻供」（見原審卷第一一二
    、一一三頁）；另於本院上訴審及第二次更審審理時，當被
    告在場，經審判長質以究竟先後不同之證言，應以何者為是
    ？分別答以：「我不要回答」、「我可以拒絕回答嗎？」（
    見本院更二字卷第一一一頁、上訴字卷第八九頁）。足徵丙○○、乙○○於偵審時之供述雖有與警詢時未盡一致之情事
    ，應係因畏懼被告報復所致，自不得以彼二人之供述前後不
    一，即認彼二人於警詢之供述不實。又公訴意旨雖援引丙○○於偵查時之供述，認定被告售予丙○○甲基安非他命三次
    之時間分別為八十八年三月份有二次，另有一次在八十八年
    六月份云云。然查丙○○該部分供述與彼於警詢時之供述並
    不相符，且查彼於八十八年三月一日即遭逮捕並羈押至同年
    四月十三日止，有如上述，衡情尚不可能於八十八年三月份
    向被告購買二次甲基安非他命，是以公訴意旨該部分指訴顯
    有誤會。丙○○、乙○○對於向被告購買甲基安非他命之相
    關供述，均應以彼二人警詢時之供述為可採。
  (三)扣案之白色結晶二包，經送請法務部調查局以氣相層析質譜
    儀分析法及化學分析法鑑驗結果確屬第二級毒品甲基安非他
    命，淨重二十七點八二公克，純度百分之九十六點二四，純
    質淨重二十六點七七公克，又包裝袋二只重一點一七公克等
    情，有該局八十九年十一月二十七日（89）陸(一)字第89085
    994號檢驗通知書、九十六年十月二十二日調科壹字第09600
    379380號鑑定書在卷可證（見原審卷第八四頁及本院更三審
    卷）。被告雖辯稱該二包甲基安非他命係為供己施用云云，
    然查，被告曾於八十七年七月一日接受戒治處分，於同年十
    一月二十四日出戒治所後，直至本件事發之八十八年九月十
    二日止，並無再被查獲有施用甲基安非他命之情事，有本院
    被告全國前案記錄表在卷可稽；又被告於警詢之初亦供稱其
    係在八十八年三月間最後一次施用甲基安非他命等語（見偵
    查卷第四頁），倘其該部分供述屬實，則衡諸論理法則，豈
    有於時隔半年又久未施用之情形下，僅為貪圖便宜而一次購
    入扣案之大量甲基安非他命之理？所辯供己施用云云，顯非
    可採。
    綜上，被告有以低價販入再加價出售甲基安非他命予丙○○
    三次共六小包得款六千元、售予乙○○二次共二小包得款二
    千元，又為出售營利而販入扣案之甲基安非他命等犯行，事
    證明確，堪予認定，應依法論科。
三、按被告行為後，刑法業於九十四年二月二日修正公布，並自
    九十五年七月一日施行（以下依此為基準，分別稱為修正前
　　、修正後刑法），比較修正前後之規定而為有利被告之適用
　  時，應就罪刑有關之共犯、未遂犯、想像競合犯、牽連犯、
    連續犯、結合犯，以及累犯加重、自首減輕暨其他法定加減
    原因（如身分加減）與加減例等一切情形，綜其全部罪刑之
    結果而為比較，並為整體之適用，不能割裂而分別適用有利
    之條文。查：修正前刑法第五十六條連續犯之規定，業經
    修正刪除，此刪除雖非犯罪構成要件之變更，但顯已影響行
    為人刑罰之法律效果，自屬法律有變更，應依修正後刑法第
    二條第一項規定為新舊法之比較。依修正前刑法第五十六條
    連續犯應以一罪論；刑法修正施行後，被告多次犯行即須分
    論併罰。修正後刑法第四十七條第一項規定「受徒刑之執
    行完畢，或一部之執行而赦免後，五年以內故意再犯有期徒
    刑以上之罪者，為累犯，加重本刑至二分之一。」，與修正
    前刑法第四十七條規定「受有期徒刑之執行完畢，或受無期
    徒刑或有期徒刑一部之執行而赦免後，五年以內再犯有期徒
    刑以上之罪者，為累犯，加重本刑至二分之一。」雖有不同
    ，然依被告之前科紀錄，無論依修正前、後刑法第四十七條
    之規定均構成累犯。毒品危害防制條例第四條第二項法定
    刑明定得併科新台幣七百萬元以下罰金。依修正後刑法第三
    十三條第五款修正為：「主刑之種類如下：五、罰金：新台
    幣一千元以上，以百元計算之。」，然依被告行為時之罰金
    罰鍰提高標準條例第一條前段規定之提高倍數十倍及修正前
    刑法第三十三條第五款規定之罰金最低額銀元一元計算，該
    罪之罰金刑最低為銀元十元，經依現行法規所定貨幣單位折
    算新台幣條例予以折算後，最高額雖同為新台幣七百萬元，
    然最低額為新台幣三十元。是綜合全部罪刑之結果而為比較
    ，應以修正前之刑法對被告有利；從而，本件應適用修正前
    之刑法即被告行為時之刑法論處。
四、原審據以論科，固非無見。惟查：原審判決後，刑法業已
    修正，有如上述，原判決未及比較適用，尚有未洽。原判
    決關於被告出售甲基安非他命予丙○○之時間認定有誤。
    依毒品危害防制條例第十八條第一項前段規定，得諭知沒收
    並銷燬之者，以查獲之毒品及專供製造或施用毒品之器具為
    限，並不及於毒品之外包裝。而毒品之外包裝有防止毒品裸
    露、逸出及潮濕之功用，並便於攜帶及運輸，其係供販賣毒
    品所用之物品，應依毒品危害防制條例第十九條第一項之規
    定宣告沒收之，方屬適法。扣案甲基安非他命二包之二只包
    裝袋與所裝置之甲基安非他命，係可分離處理之物，並已據
    鑑定機關分別鑑定重量，原判決誤將包裝袋併為沒收銷燬之
    諭知，亦有適用法則不當之違誤。被告上訴猶執陳詞否認犯
    罪，雖無理由，然原判決既有可議，仍應由本院將原判決撤
    銷改判。
五、核被告所為，係犯毒品危害防制條例第四條第二項之販賣第
    二級毒品罪；被告持有第二級毒品甲基安非他命之低度行為
    ，為其販賣之高度行為所吸收，不另論罪。被告先後多次販
    入、出售犯行，時間緊接，手段相若，犯罪基本構成要件相
    同，顯係基於概括犯意反覆為之，依修正前刑法第五十六條
    規定為連續犯，應以一罪論，並加重其刑（法定刑為無期徒
    刑部分，不得加重）。又被告曾因違反麻醉藥品管理條例案
    件，經台灣新竹地方法院於八十五年一月四日判處有期徒刑
    八月，於同年十二月三十一日執行完畢；又因違反麻醉藥品
    管理條例案件，經同法院於八十五年六月五日判處有期徒刑
    六月，於八十五年十一月二十日易科罰金執行完畢，有本院
    被告全國前案記錄表在卷可稽，其於五年之內再犯本件有期
    徒刑以上之罪，為累犯，應依修正前刑法第四十七條規定，
    遞予加重其刑（法定刑為無期徒刑部分，不得加重）。爰審
    酌被告正值壯年，不思循正途營生，不惟多次販毒，影響國
    人身心健康甚鉅，且事後毫無悔意等犯罪之動機、目的、手
    段、所生危害及犯罪後態度等一切情狀，量處如主文第二項
    所示之刑。又扣案之甲基安非他命（淨重二十七點八二公克
    ，純度百分之九十六點二四，純質淨重二十六點七七公克）
    係第二級毒品，應依毒品危害防制條例第十八條第一項前段
    規定沒收銷燬之；包裝袋二只（重一點一七公克）為被告所
    有，已據被告自承在案，且係其用以包裝販入之甲基安非他
    命之物，應依毒品危害防制條例第十九條第一項規定，宣告
    沒收之。至於被告出售甲基安非他命所得共計八千元，雖未
    經扣案，仍應依毒品危害防制條例第十九條第一項規定宣告
    沒收，如全部或一部不能沒收時，以其財產抵償之。
據上論斷，應依刑事訴訟法第三百六十九條第一項前段、第三百
六十四條、第二百九十九條第一項前段，刑法第二條第一項前段
、第十一條前段，修正前刑法第五十六條、第四十七條，毒品危
害防制條例第四條第二項、第十八條第一項前段、第十九條第一
項，判決如主文。
本案經檢察官羅松芳到庭執行職務。
中　　華　　民　　國　　96　　年　　11　　月　　13　　日
                  刑事第二十庭  審判長法　官  楊  貴  雄
                                      法　官  鄧  振  球
                                      法　官　林  立  華
以上正本證明與原本無異。
如不服本判決，應於收受送達後十日內向本院提出上訴書狀，其
未敘述上訴之理由者並得於提起上訴後十日內向本院補提理由書
（均須按他造當事人之人數附繕本）。
                                      書記官  廖  月  女
中　　華　　民　　國　　96　　年　　11　　月　　14　　日
附錄：本案論罪科刑法條全文
毒品危害防制條例第4條第2項
製造、運輸、販賣第二級毒品者，處無期徒刑或7年以上有期徒
刑，得併科新臺幣700萬元以下罰金。
